【裁判字號】    95,交聲,31
【裁判日期】    950630
【裁判案由】    違反道路交通管理處罰條例
【裁判全文】
臺灣宜蘭地方法院交通事件裁定          95年度交聲字第31號
移送  機關  交通部公路總局臺北區監理所宜蘭監理站
異  議  人  乙○○
代  理  人  甲○○
上列受處分人因違反道路交通管理處罰條例案件，對於交通部公
路總局臺北區監理所宜蘭監理站於民國95年2月8日所為之宜監字
第裁43-A5I802461號裁決處分，聲明異議，本院裁定如下：
    主  文
異議駁回。
    理  由
一、原處分機關係以：異議人即受處分人乙○○於民國94年12月
    20日10時19分，駕駛阿羅哈客運股份有限公司（下稱阿羅哈
    公司）所有車牌號碼269-AC號營業一般大客車，在臺北市○
    ○路○段52號劃有紅線禁止臨時停車路段停車，經臺北市警
    察局交通警察大隊警員舉發。原處分機關乃函請舉發單位調
    查，結果仍認異議人違規事實明確，乃以異議人違反道路交
    通管理處罰條例第55條第3款（裁決書誤載為第55條第1項第
    3款）規定，裁處新臺幣（下同）300元罰鍰。
二、聲明異議意旨略以：異議人乙○○駕駛車牌號碼269-AC號營
    業大客車之臨時停車係本於公路法第79條暨汽車運輸業管理
    規則第40條規定為之。而臺北市政府交通局及市府所屬大同
    分局之行為皆係基於國道客運臺北總站（即D1轉運站）之試
    辦而來，主張得依汽車運輸業管理規則第37條第1項第4款當
    地政府得調整變更，惟查公路汽車客運班車需依「營運路線
    許可證」所核定之路線行駛，違規得依公路法處罰，亦即客
    運業欲變更行駛路線需先完成「營運路線許可證」變更加註
    後，始得變更行駛路線，絕非當地政府欲變更即可自行公告
    ，臺北市政府交通局及市府所屬大同分局上開行為已違反依
    法行政原則、汽車運輸業管理規則第37條第1項第4款後段、
    第37條第2項及行政程序法第111條規定，茲詳述如下：
（一）按公路汽車客運業班車，應依營運路線許可證所核定之路
      線起點、經過地點、終點、里程行駛營運並停靠核定之站
      位上下客。次按經同意之營運路線及設站地點，當地政府
      如因實際需要得與調整變更，並應函請該管公路主管機關
      辦理。前項各款，如發生爭議，報請上級機關核定之，汽
      車運輸管理規則第40條、第37條第1項第4款、第37條第2
      項分別定有明文。查異議人所服務之阿羅哈公司係一合法
      營運之民營業者，並經高雄市政府同意許可營運在案，此
      有高雄市○○○○路線許可證可稽。次查，高雄市政府所
      核發之營運許可路線中，返程之終點站名皆為「台北市承
      德站」（座落臺北市○○路○段52號），依前揭法文意旨
      ，異議人於該處臨時上下客，顯為法所許，要謂違法實有
      誤會。高雄市政府94年12月29日高市府交三字第09400658
      26號函亦認為本公司在「臺北市承德站」係合法上下客在
      案，交通部亦同此見解。
（二）且依汽車運輸業管理規則第37條第1項第4款及第37條第2
      項規定意旨可知，即令當地政府因實際需要欲變更該管公
      路主管機關同意之營運路線及設站地點，仍需函請該管公
      路主管機關辦理，尊重該管公路機關之意見，如發生爭議
      ，再報請共同上級機關核定，始符法文意旨及行政程序，
      若臺北市交通局未經阿羅哈公司公路主管機關（高雄市交
      通局）同意即可私自決定並執行，則汽車運輸業管理規則
      第37條第2項規定即形同具文。而臺北市政府交通局，僅
      依汽車運輸業管理規則第37條第1項第4款規定，認其有調
      整權限，卻無視該款末段需函請該管公路主管機關辦理及
      第37條第2項有爭議需報請共同上級機關核定之規定，且
      本案已經高雄市政府以高市府交三字第0940065826號函明
      文，高雄市政府從未核定同意變更，該公司亦未提出申辦
      ，本府既未完成阿羅哈公司營運路線許可變更作業，該公
      司在「臺北市承德站」係合法上下客在案，在未經阿羅哈
      公司之公路主管機關同意變更前，即自行公告變更阿羅哈
      公司之營運路線及設站地點，顯與前揭法文有違，依行政
      程序法第111條第6款未經授權而違背法規有關專屬管轄之
      規定或缺乏事物權限者之規定，該公告顯屬無效。依無效
      公告所為之後續處分因無所附麗而應撤銷。
（三）況依汽車運輸業管理規則第40條本文規定，國道客運設站
      、行經路線皆須依營運許可證核定之路線行駛。可知路線
      之變更不得任意為之，否則即有汽車運輸業管理規則第40
      條擅自變更路線之違法；且如欲變更行駛路線，除需公路
      主管同意者外，尚須召集各相關機關、民意代表及當地里
      長共同會勘無異議後始得變更。在未會勘完成前，即令公
      路主管機關同意，亦不得行駛新路線以免引起不必要之爭
      議。臺北市交通局稱於92年即開始準備，卻未曾函知阿羅
      哈公司公路主管機關要求變更路線，更遑論依標準程序進
      行會勘，準此，在臺北市交通局依標準程序敬邀相關單位
      或人士會勘及異議人公司公路主管機關同意變更路線前，
      異議人依法停靠之行為，要難謂與法有違。
（四）綜上所述，異議人「紅線臨停」依法有據，為此聲明異議
      ，請求撤銷原處分等語。
三、按汽車臨時停車時，在設有禁止臨時停車標誌、標線處所不
    得臨時停車，道路交通安全規則第111條第1項第3款定有明
    文。次按汽車駕駛人在設有禁止臨時停車標誌、標線處所臨
    時停車者，處300元以上600元以下罰鍰；本條例關於車輛所
    有人之處罰，如可歸責於車輛駕駛人者，處罰車輛駕駛人，
    道路交通管理處罰條例第55條第3款及第85條第2項分別定有
    明文。
四、經查：
（一）異議人確有於94年12月20日10時19分，駕駛車牌號碼269-
      AC號營業大客車，在臺北市○○路○段52號劃有禁止臨時
      停車標線路段停車之事實，為異議人所不爭執，並有臺北
      市警察局交通警察大隊94年12月21日北市警交大字第A5I8
      02461號舉發違反道路交通管理事件通知單1紙在卷可參（
      見本院卷第12頁），堪認屬實。
（二）按公路法所稱公路主管機關，在中央為交通部，在直轄市
      為直轄市政府，在縣（市）為縣（市○○○○○路用地使
      用之申請程序、使用限制、設置位置及監督管理等事項之
      規則，由交通部定之，公路法第3條、第79條第1項定有明
      文，而交通部依公路法第79條之授權，則訂定汽車運輸業
      管理規則。次按中央及省市公路主管機關為促進汽車運輸
      業健全發展，維護營運秩序或增進公共利益，得發布命令
      採取必要之措施；公路汽車客運業營運班車在市區○○路
      線及設站地點，應依下列原則辦理：1、行經市區○○路
      線及設站地點，基於維護當地交通秩序之需要，應與當地
      政府協議定之。…4、經同意之營運路線及設站地點，當
      地政府如因實際需要得予調整變更，並應函請該管公路主
      管機關辦理；如發生爭議，報請上級機關核定之；公路汽
      車客運業班車，應依營運路線許可證所核定之路線起點、
      經過地點、終點、里程行駛營運並停靠核定之站位上下客
      。除臨時性需要外，不得開行部分路段之班車；臺灣省轄
      內公路汽車客運業之營運管理及處罰，由交通部委任交通
      部公路總局辦理；直轄市○○○路汽車客運業之營運管理
      及處罰，由交通部委辦直轄市政府辦理，汽車運輸業管理
      規則第20條、第37條第1項第1款、第4款、第2項、第40條
      及第139條之1第3項分別定有明文。
（三）而臺北市○○路○段52號至58號（下稱承德站）原為長途
      客運車起迄總站，嗣臺北市政府為落實推動城際客運轉運
      站政策，減少大客車於該市市區道路繞行及於路側密集設
      站衍生之交通、環境、噪音及居住品質問題，並推動國道
      客運台北總站，就相同範圍進行管制事宜，由臺北市政府
      交通局於92年4月8日發函預告各業者臺北車站周邊即將進
      行管制，有臺北市政府交通局92年4月8日北市交二字第09
      231330601號函在卷可參。並依據公路法第73條第5項、汽
      車運輸業管理規則第20條及道路交通管理處罰條例第5條
      第1款規定，發文公告臺北車站週邊國道客運及公路客運
      設站管制區，明定管制區範圍：「以本市○○○○路以西
      、南京西路以南、中華路及塔城街以東、衡陽路、襄陽路
      及青島西路以北（含上列各路段）為管制範圍。管制對象
      ：符合汽車運輸業管理規則第4條第1項第1款第1目所訂公
      路汽車客運業屬國道者（國道客運路線）；符合汽車運輸
      業管理規則第4條第1項第1款之公路客運路線，且其營業
      里程達50公里以上者。管制措施：管制區範圍內不得新設
      路側上下客站，於管制區範圍內現無設站之路線不得行經
      管制區。實施日期：自公告日起實施。」有臺北市政府交
      通局93年2月10日北市交二字第09330551101號公告1紙在
      卷可參，並以臺北市政府交通局93年2月10日北市交二字
      第09330551100號函文將上開公告寄送位於上開管制區內
      之阿羅哈公司承德站。而後，臺北市政府交通局於93年11
      月22日以北市交二字第09335525401號函公告，並於93年1
      1月22日以北市交二字第09335525400號函轉知業者「管制
      區原路側站位均撤銷」；再於94年8月2日以北市交二字第
      09433236500號函，將國道客運臺北總站路線調整計劃呈
      報交通部，徵詢主管機關交通部公路總局同意，並副知各
      業者重申管制事宜；交通部公路總局則於94年8月19日以
      路監運字第0940035982號函依汽車運輸業管理規則第37條
      第1項第4款之規定同意辦理，並經交通部於94年9月7日以
      交路字第0940048071號函同意在案。因國道客運臺北總站
      於94年8月16日啟用，經臺北市政府交通局給予3個月緩衝
      期，期滿日為94年11月15日，故該局核可之最終撤站許可
      為94年11月15日，有臺北市政府交通局94年9月16日北市
      交二字第09434127800號函在卷可參。並經該局於94年11
      月11日勘定原設承德路1段52至58號之阿羅哈客運及其他
      客運公司上、下客站位之「公車停靠區」標線塗銷及劃設
      禁止臨時停車紅線事宜，且由臺北市政府交通管制工程處
      於94年11月15日晚間塗銷上述站位之「公車停靠區」標線
      ，而劃設禁止臨時停車紅線，有臺北市政府交通局94年11
      月14日北市交字第094235041400號函存卷可稽（見本院卷
      第33頁至第58頁）。
（四）因此，阿羅哈公司及其他客運公司在臺北市○○路○段52
      至58號承德站前之設站許可，既經臺北市政府交通局依前
      開法令之規定，於94年11月16日起撤銷，而該址並經該管
      機關於94年11月15日起劃設紅線禁止臨時停車，已如前述
      ，揆諸上開規定，阿羅哈公司之大客車駕駛人即不得於上
      開時日，仍在上開設有禁止臨時停車紅線地點臨時停車供
      上、下客；而受處分人竟仍駕駛上開大客車於上述時、地
      ，違法臨時停車供上、下客，其違反道路交通理處罰條例
      第55條第3款之事實，至為明確。另受處分人雖非上開營
      業用大客車之所有人，惟本件違規行為係可歸責駕駛人之
      行為，依道路交通管理條例第85條第2項規定，自應處罰
      汽車駕駛人即受處分人。
（五）綜上證據，異議人仍執前詞置辯，顯然不足採信。異議人
      既然有上開違規之事實，原處分機關據以援引道路交通管
      理管理處罰條例第55條第3款及違反道路交通管理事件統
      一裁罰基準表之規定，裁處300元罰鍰，於法並無不當，
      本件異議為無理由，應予駁回。
五、據上論斷，應依道路交通管理處罰條例第87條第2項、道路
    交通案件處理辦法第19條，裁定如主文。
中    華    民    國    95    年    6    月    30     日
                         臺灣宜蘭地方法院交通法庭
                                 法  官  蘇錦秀
以上正本證明與原本無異。
如不服本裁定應於送達後5日內向本院提出抗告狀。
                                 書記官  葉瑩庭
中    華    民    國    95    年    7     月    3     日


司法院資訊處製作；財團法人民間司法改革基金會備份。
